臺灣宜蘭地方法院刑事判決　　　　　　　 99年度訴字第384號
公　訴　人　臺灣宜蘭地方法院檢察署檢察官
被　　　告　賴火財
選任辯護人　包漢銘律師
上列被告因毒品危害防制條例案件，經檢察官提起公訴（99年度
偵字第3959號、第4111號）及追加起訴（99年度偵字第4986號）
，本院判決如下：
    主  文
賴火財犯販賣第二級毒品罪，共陸罪，各處如附表「科刑」欄所
示之刑；又犯轉讓禁藥罪，處有期徒刑陸月。應執行有期徒刑拾
年，扣案之LG牌行動電話壹具（含門號0000000000號SIM卡壹張
）與未扣案販賣第二級毒品所得共新臺幣玖仟伍佰元沒收之，販
賣毒品所得如全部或一部不能沒收時，以其財產抵償之。
    犯罪事實
一、賴火財前有傷害及違反毒品危害防制條例等前案紀錄（不構
    成累犯）。詎不知悔改，明知甲基安非他命係屬毒品危害防
    制條例第2條第2項第2款規定之第二級毒品，不得非法持有
    及販賣，竟意圖營利，基於販賣第二級毒品甲基安非他命之
    犯意，以其所有門號0000000000號行動電話作為對外聯絡工
    具，分別於附表所示之時間、地點及方法，販賣甲基安非他
    命與附表所示之人。
二、賴火財亦明知甲基安非他命係經公告屬藥事法第22條第1項
    第1款所列之禁藥，不得非法轉讓，竟仍基於轉讓禁藥之犯
    意，於民國99年9月8日15時49分許，在其位於宜蘭縣頭城鎮
    ○○路○段316號旁之鐵皮屋住處內，無償轉讓僅能施用1、2
    口重量的甲基安非他命予張進燈施用。嗣經警監聽賴火財使
    用之上開行動電話後，為警於99年9月9日9時50分許，持本
    院核發之搜索票至賴火財位於宜蘭縣頭城鎮○○路○段316號
    旁之鐵皮屋住處搜索，當場扣得其所有之LG牌行動電話1具
    （含門號0000000000號SIM卡1張），以及與本案無關之電話
    簿1本、記帳單3張、塑膠袋1個及供（但非專供）施用毒品
    之吸食器1組等物，而偵悉上情。
三、案經宜蘭縣政府警察局礁溪分局報告臺灣宜蘭地方法院檢察
    署檢察官偵查起訴。
    理  由
壹、證據能力部分：按被告以外之人於審判外之言詞或書面陳述
    ，除法律有規定者外，不得作為證據。又被告以外之人於審
    判外之陳述，雖不符合同法第159條之1至第159條之4之規定
    ，但經當事人於審判程序同意作為證據，法院審酌該言詞陳
    述或書面陳述作成之情況，認為適當者，亦得為證據，刑事
    訴訟法第159條第1項、第159條之5第1項分別定有明文。本
    院以下所採用被告賴火財以外之人於審判外之言詞陳述，檢
    察官、被告及其辯護人於本院準備程序及審判期日中均表示
    同意作為審理資料，本院審酌上開證據資料製作時之情況，
    尚無違法不當之瑕疵，認為以之作為證據均屬適當，依刑事
    訴訟法第159條之5規定，認前揭證據資料均有證據能力，合
    先敘明。
貳、實體部分：
一、上揭事實，業據被告於警、偵訊及本院準備程序中均坦承不
    諱，核與證人趙玴瑲、林清戊、簡錫全、吳慧芬、陳俊男於
    警、偵訊時之證述及證人張進燈於警、偵訊、本院審理時之
    證述均相符，復有被告所有使用之LG牌行動電話1具（含門
    號0000000000號SIM卡1張）扣案及通訊監察書暨電話附表1
    份、通訊監察譯文1份、被告使用之0000000000號行動電話
    與證人趙玴瑲使用之0000000000號行動電話之通聯紀錄1份
    、宜蘭縣政府警察局礁溪分局搜索扣押筆錄暨扣押物品目錄
    表各1份等附卷可證，是被告之前開自白與事實相符，應為
    可採，堪信屬實。至被告於本院審理時翻異前詞，否認有何
    販賣第二級毒品甲基安非他命之犯行，並辯稱：伊是為了幫
    助警察查緝通緝犯，拿毒品給趙玴瑲等人，伊是幫趙玴瑲等
    人拿毒品，沒有賺錢，伊是警察的線民云云。經查：
（一）被告固曾提供通緝犯情資給宜蘭縣政府警察局三星分局警
      員袁正、礁溪分局警員游炳輝等人，以利警方逮捕通緝犯
      ，然警員袁正、游炳輝均不曾以要求被告販賣毒品給他人
      之方式，據此追查購買毒品之人等情，業據證人袁正、游
      炳輝於本院審理時到庭證稱無誤（見本院99年度訴字第卷
      38 4號第179頁至第183頁），而此部分僅係被告之片面之
      詞，別無其他證據可資佐證，況被告自警、偵訊時均未曾
      提及其為幫忙警方查緝通緝犯才販毒，至本院審理時才以
      前揭說詞辯解，實難採信，且被告若欲以販賣毒品之方式
      認識購買毒品之人，以利通知警方追查通緝犯，亦係其個
      人之所為，實難以此卸免其意圖營利販賣毒品之罪責，是
      被告之前揭辯解，不足為採。
（二）又按販賣毒品罪所謂之「意圖」，即犯罪之目的，原則上
      不以發生特定結果為必要，只需有營利之意圖為已足，不
      以買賤賣貴而從中得利為必要（最高法院97年度臺上字第
      2109號判決意旨參照）。次按販賣甲基安非他命係違法行
      為，非可公然為之，亦無公定價格，販賣者販入後可任意
      分裝增減其份量再行出售，而每次交易之價格、數量，亦
      隨時依交易對象、當時行情而變動，縱或出售之價格較低
      ，亦非當然無營利意圖，即便為相同價格，因份量較少亦
      能從中獲利，除經被告坦承犯行並能供明販入、賣出確實
      價量外，委難查得實情，如被告自始否認到底，既無法追
      得上手，更難查悉有無從中獲利，是除非別有事證，足認
      係按同一價量委買或轉售，確未牟利外，尚難據此即認販
      賣之證據有所未足，否則將造成知過坦承者難辭重典，飾
      詞否認者反得僥倖，而失情理之平。且按一般民眾均知政
      府一向對毒品之查禁森嚴，且重罰不予寬貸，衡情倘非有
      利可圖，絕無平白甘冒被嚴查重罰高度風險之理，從而，
      舉凡其有償交易，除足反證其確係另基於某種非營利本意
      之關係外，通常尚難因無法查悉其販入價格，作為是否高
      價賣出之比較，諉無營利之意思阻卻販賣犯行之追訴。本
      件被告與附表所示之交易對象均非至親，亦無深交，被告
      豈有免費幫忙附表所示之交易對象向他人購買甲基安非他
      命之理，由此推之，自係其間有利可圖所致，其主觀上應
      有營利之意圖無誤。且證人張進燈於本院審理時亦明確證
      稱：伊拿2000元向被告購買甲基安非他命，從來都沒有拿
      過1700元等語（見本院99年度訴字第384號卷第105頁），
      被告辯稱僅有拿到1700元，沒有獲利云云，實難採信。況
      被告於警、偵訊及本院審理時亦均坦承：伊每公克有時賺
      300元，有時賺500元等語（見警卷第3頁反面、99年度偵
      字第3959號卷第9頁、本院99年度訴字第384號卷第9頁）
      ，是被告辯稱並沒有營利之意圖云云，應係事後卸責之詞
      ，不足採信。
（三）至被告辯稱：伊於遭查獲本案犯行後，於警、偵訊時均主
      動供出毒品來自於綽號「金莎」及「金杰」之藥頭，並提
      供「金莎」女子之行動電話為0000000000號，且「金莎」
      已因毒品案件被羈押，應依毒品危害防制條例第17條第1
      項之規定減輕其刑云云，然查，被告固於警詢時供出其係
      向綽號「金莎」及「金杰」之藥頭購買毒品，然警方並未
      因被告之上揭供述而查獲「金杰」有販賣毒品之情事，另
      綽號「金莎」之女子使用之上開行動電話，經宜蘭縣政府
      警察局礁溪分局於99年11月初報請臺灣宜蘭地方法院檢察
      署檢察官偵辦時，發現「金莎」使用之上開行動電話已由
      臺灣板橋地方法院檢察署偵辦中，且並無因被告之上開供
      述而有查獲「金莎」販賣甲基安非他命之案件等情，此有
      宜蘭縣政府警察局礁溪分局99年11月24日警礁偵字第0994
      013730號、99年12月7日警礁偵字第0994014249號函及臺
      灣板橋地方法院檢察署99年12月22日板檢玉治99聲監1380
      字第243932號函在卷可參，足見被告雖於警、偵訊供出上
      開情資，但均未因此查獲其毒品來源為綽號「金莎」及「
      金杰」之藥頭，並不符合毒品危害防制條例第17條第1項
      之規定，自難依前開規定減輕其刑，併此敘明。
二、綜上所述，本件事證明確，被告販賣第二級毒品甲基安非他
    命及轉讓禁藥甲基安非他命之犯行，均堪予認定，皆應依法
    論科。
三、按甲基安非他命係毒品危害防制條例第2條第2項第2款所規
    定之第二級毒品，亦屬藥事法所稱之禁藥（即藥事法第22條
    第1項第1款所稱之經中央衛生主管機關明令公告禁止製造、
    調劑、輸入、輸出、販賣或陳列之毒害藥品）。而明知為禁
    藥而轉讓者，藥事法第83條第1項定有處罰明文，故行為人
    明知為禁藥即甲基安非他命而轉讓予他人者，除成立毒品危
    害防制條例第8條第2項之轉讓第二級毒品罪外，亦構成藥事
    法第83條第1項之轉讓禁藥罪，此係屬同一犯罪行為而同時
    有2種法律可資處罰之法條（規）競合情形，應依重法優於
    輕法、後法優於前法等法理，擇一處斷。經查，毒品危害防
    制條例第8條第2項轉讓第二級毒品罪之法定本刑為6月以上5
    年以下有期徒刑，得併科新臺幣（下同）70萬元以下罰金；
    藥事法第83條第1項轉讓禁藥罪之法定本刑為7年以下有期徒
    刑，得併科5百萬元以下罰金，除有轉讓之第二級毒品達毒
    品危害防制條例第8條第6項之一定數量（10公克以上），經
    依法加重後法定刑較藥事法第83條第1項法定刑為重外，比
    較結果，藥事法第83條第1項之罪之法定本刑，顯較毒品危
    害防制條例第8條第2項之罪之法定本刑為重，依重法優於輕
    法之法理，自應優先適用藥事法第83條第1項之規定處斷（
    最高法院96年度臺上字第3582號判決意旨可資參照）。經查
    ，被告轉讓甲基安非他命給證人張進燈施用之數量，僅能供
    證人張進燈施用1、2口等情，已據被告於本院審理時供陳在
    卷，核與證人張進燈於警詢時之證述相符（見警卷第74頁反
    面），則被告轉讓禁藥甲基安非他命之犯行，應從較重之藥
    事法第83條第1項之轉讓禁藥罪論處。
四、按甲基安非他命係毒品危害防制條例第2條第2項第2款所規
    定之第二級毒品，不能非法販賣或持有，故被告就犯罪事實
    一各次所為之犯行，均係犯毒品危害防制條例第4條第2項之
    販賣第二級毒品罪；就犯罪事實二所為，係犯藥事法第83條
    第1項之明知為禁藥而轉讓罪，公訴人認被告此部分所為，
    係犯毒品危害防制條例第8條第2項轉讓第二級毒品罪，其所
    引用之起訴法條，尚有未洽，已如前述，應就此部分變更起
    訴法條為藥事法第83條第1項。又被告每次販賣甲基安非他
    命前持有甲基安非他命之低度行為，為其販賣之高度行為所
    吸收，均不另論罪。又依現有證據，被告並非以販售毒品為
    業，被告各次販賣毒品及轉讓禁藥之犯行，不論時間、地點
    、販賣、轉讓之對象，均截然可分，顯係分別起意，其所犯
    上開各罪，均應予分論併罰。復按犯第4條之罪於偵查中及
    審判中均自白者，減輕其刑，毒品危害防制條例第17條第2
    項定有明文。又所謂在偵查中自白，係指依刑事訴訟法規定
    ，在具犯罪偵查、證據蒐集等職權之檢察官、司法警察官、
    司法警察及其他有偵查職權之公務員訊問、調查中自白者而
    言。查被告於警、偵訊及本院準備程序中均自白販賣第二級
    毒品甲基安非他命之犯行，爰依後毒品危害防制條例第17條
    第2項之規定，就其所犯販賣第二級毒品罪部分，均減輕其
    刑。爰審酌被告前有傷害及違反毒品危害防制條例等前案紀
    錄，有臺灣高等法院被告前案紀錄表1份附卷可稽，素行欠
    佳，為圖營利，而販賣、轉讓毒品給他人施用，使他人沉迷
    於毒癮，無法自拔，輕則戕害身心，重則引發更多各種犯罪
    ，實為多種犯罪之源頭，對社會國家之侵害頗深，然其販賣
    毒品之時間非長，所販賣之對象不多，交易之金額非鉅，交
    易之數量亦少，轉讓數量甚微，情節尚輕，並其生活狀況、
    智識程度，暨其犯罪後坦承犯行之態度等一切情狀，分別量
    處如主文所示之刑，並定其應執行之刑。
五、扣案之被告所有LG牌行動電話1具（含門號0000000000號SIM
    卡1張）及未扣案之販賣毒品所得共計9500元，分別為被告
    所有供犯罪所用及因犯罪所得之財物，業據被告陳明在卷，
    均應依毒品危害防制條例第19條第1項之規定宣告沒收，販
    賣毒品所得如全部或一部不能沒收，以其財產抵償之。至於
    扣案之電話簿1本、記帳單3張、塑膠袋1個及供（但非專供
    ）施用毒品之吸食器1組等物，被告否認與本案販賣、轉讓
    甲基安非他命之犯行有關，亦無其他積極證據以為佐證，且
    均非屬於違禁物，爰不為沒收之諭知，附此敘明。
據上論斷，應依刑事訴訟法第299條第1項前段、第300條，藥事
法第83條第1項，毒品危害防制條例第4條第2項、第17條第2項、
第19條第1項，刑法第11條前段、第51條第5款，判決如主文。
本案經檢察官簡志祥到庭執行職務。
中    華    民    國  100    年    10    月    24    日
                  刑事第四庭審判長法  官  黃永勝
                                  法  官  謝佩玲
                                  法  官  許乃文
以上正本證明與原本無異。
如不服本判決應於收受本判決後10日內向本院提出上訴書狀，並
應敘述具體理由。若未敘述理由者，應於上訴期間屆滿後20日內
向本院補提理由書狀（均須按他造當事人之人數附繕本）。
                                  書記官  翁靜儀
中    華    民    國   100    年    10    月    25    日
附錄本案論罪科刑法條全文：
毒品危害防制條例第4條第2項:
製造、運輸、販賣第二級毒品者，處無期徒刑或7年以上有期徒
刑，得併科新臺幣1千萬元以下罰金。
藥事法第83條第1項：
明知為偽藥或禁藥，而販賣、供應、調劑、運送、寄藏、牙保、
轉讓或意圖販賣而陳列者，處7年以下有期徒刑，得併科新臺幣5
百萬元以下罰金。
附表：
  ┌─┬─┬───┬────┬───┬───────┬─┬─────────┐
  │編│交│交易  │交易次數│交易  │   交易方式   │罪│科              刑│
  │  │易│時間  ├────┤地點  │              │名│                  │
  │號│對│      │交易金額│      │              │  │                  │
  │  │象│      │（新臺幣│      │              │  │                  │
  │  │  │      │）      │      │              │  │                  │
  ├─┼─┼───┼────┼───┼───────┼─┼─────────┤
  │1 │趙│99年5 │1次     │宜蘭縣│趙玴瑲以門號09│販│處有期徒刑參年陸月│
  │  │玴│月6日 ├────┤頭城海│00000000號行動│賣│，扣案之LG牌行動電│
  │  │瑲│12時許│1500元  │水浴場│電話與賴火財使│第│話壹具（含門號0938│
  │  │  │      │        │前    │用之門號093801│二│012855號SIM卡壹張 │
  │  │  │      │        │      │2855號行動電話│級│）與未扣案販賣第二│
  │  │  │      │        │      │聯絡後，以1500│毒│級毒品所得新臺幣壹│
  │  │  │      │        │      │元之金額向賴火│品│仟伍佰元沒收之，販│
  │  │  │      │        │      │財購買重量約1 │  │賣毒品所得如全部或│
  │  │  │      │        │      │公克的甲基安非│  │一部不能沒收時，以│
  │  │  │      │        │      │他命，由賴火財│  │其財產抵償之。    │
  │  │  │      │        │      │本人交付毒品。│  │                  │
  ├─┼─┼───┼────┼───┼───────┼─┼─────────┤
  │2 │林│99年8 │1次     │宜蘭縣│林清戊以092116│販│處有期徒刑參年陸月│
  │  │清│月12日├────┤外澳火│7654號行動電話│賣│，扣案之LG牌行動電│
  │  │戊│20時許│1000元  │車站對│與賴火財使用之│第│話壹具（含門號0938│
  │  │  │      │        │面    │門號0000000000│二│012855號SIM卡壹張 │
  │  │  │      │        │      │號行動電話聯絡│級│）與未扣案販賣第二│
  │  │  │      │        │      │後，以1000元之│毒│級毒品所得新臺幣壹│
  │  │  │      │        │      │金額向賴火財購│品│仟元沒收之，販賣毒│
  │  │  │      │        │      │買甲基安非他命│  │品所得如全部或一部│
  │  │  │      │        │      │，由賴火財本人│  │不能沒收時，以其財│
  │  │  │      │        │      │交付毒品。    │  │產抵償之。        │
  ├─┼─┼───┼────┼───┼───────┼─┼─────────┤
  │3 │吳│99年8 │1次     │賴火財│吳慧芬以091613│販│處有期徒刑參年陸月│
  │  │慧│月13日├────┤位於宜│7471號行動電話│賣│，扣案之LG牌行動電│
  │  │芬│17、18│1000元  │蘭縣頭│與賴火財使用之│第│話壹具（含門號0938│
  │  │  │時許  │        │城鎮頂│門號0000000000│二│012855號SIM卡壹張 │
  │  │  │      │        │埔路1 │號行動電話聯絡│級│）與未扣案販賣第二│
  │  │  │      │        │段316 │後，以1000元之│毒│級毒品所得新臺幣壹│
  │  │  │      │        │號旁之│金額向被告購買│品│仟元沒收之，販賣毒│
  │  │  │      │        │鐵皮屋│甲基安非他命，│  │品所得如全部或一部│
  │  │  │      │        │住處  │由賴火財本人交│  │不能沒收時，以其財│
  │  │  │      │        │      │付毒品。      │  │產抵償之。        │
  ├─┼─┼───┼────┼───┼───────┼─┼─────────┤
  │4 │簡│99年8 │1次     │宜蘭縣│簡錫全以098371│販│處有期徒刑參年陸月│
  │  │錫│月24日├────┤外澳火│5110號電話與賴│賣│，扣案之LG牌行動電│
  │  │全│19時許│2000元  │車站對│火財使用之門號│第│話壹具（含門號0938│
  │  │  │      │        │面    │0000000000號行│二│012855號SIM卡壹張 │
  │  │  │      │        │      │動電話聯絡後，│級│）與未扣案販賣第二│
  │  │  │      │        │      │以2000元之金額│毒│級毒品所得新臺幣貳│
  │  │  │      │        │      │向賴火財購買甲│品│仟元沒收之，販賣毒│
  │  │  │      │        │      │基安非他命，由│  │品所得如全部或一部│
  │  │  │      │        │      │賴火財本人交付│  │不能沒收時，以其財│
  │  │  │      │        │      │毒品。        │  │產抵償之。        │
  ├─┼─┼───┼────┼───┼───────┼─┼─────────┤
  │5 │張│99年8 │1次     │賴火財│張進燈以039774│販│處有期徒刑參年陸月│
  │  │進│、9月 ├────┤位於宜│066號電話與賴 │賣│，扣案之LG牌行動電│
  │  │燈│間某日│2000元  │蘭縣頭│火財使用之門號│第│話壹具（含門號0938│
  │  │  │      │        │城鎮頂│0000000000號行│二│012855號SIM卡壹張 │
  │  │  │      │        │埔路1 │動電話聯絡後，│級│）與未扣案販賣第二│
  │  │  │      │        │段316 │以2000元之金額│毒│級毒品所得新臺幣貳│
  │  │  │      │        │號旁之│向賴火財購買甲│品│仟元沒收之，販賣毒│
  │  │  │      │        │鐵皮屋│基安非他命，由│  │品所得如全部或一部│
  │  │  │      │        │住處  │賴火財本人交付│  │不能沒收時，以其財│
  │  │  │      │        │      │毒品。        │  │產抵償之。        │
  ├─┼─┼───┼────┼───┼───────┼─┼─────────┤
  │6 │陳│99年8 │1次     │宜蘭縣│陳俊男以091336│販│處有期徒刑參年陸月│
  │  │俊│月11日├────┤宜蘭市│5333號行動電話│賣│，扣案之LG牌行動電│
  │  │男│20時許│2000元  │後火車│與賴火財使用之│第│話壹具（含門號0938│
  │  │  │      │        │站旁之│門號0000000000│二│012855號SIM卡壹張 │
  │  │  │      │        │農民超│號行動電話聯絡│級│）與未扣案販賣第二│
  │  │  │      │        │市前  │後，以價值2000│毒│級毒品所得新臺幣貳│
  │  │  │      │        │      │元之水梨向賴火│品│仟元沒收之，販賣毒│
  │  │  │      │        │      │財購買甲基安非│  │品所得如全部或一部│
  │  │  │      │        │      │他命，由賴火財│  │不能沒收時，以其財│
  │  │  │      │        │      │本人交付毒品。│  │產抵償之。        │
  └─┴─┴───┴────┴───┴───────┴─┴─────────┘